臺灣臺南地方法院臺南簡易庭民事判決　
111年度南簡字第159號
原      告  蕭丞佐  

被      告  吳順清  

上列當事人間請求侵權行為損害賠償事件，經本院於民國111年4
月28日言詞辯論終結，判決如下：
    主      文
被告應給付原告新臺幣貳萬元，及自民國111年1月4日起至清償
日止，按週年利率百分之五計算之利息。
原告其餘之訴駁回。
訴訟費用由被告負擔百分之三，餘由原告負擔。
本判決原告勝訴部分得假執行。
原告其餘假執行之聲請駁回。
    事實及理由
壹、程序方面：
　　按訴狀送達後，原告不得將原訴變更或追加他訴。但擴張或
    減縮應受判決事項之聲明者，不在此限，民事訴訟法第255
    條第1項第3款定有明文。原告提起本件訴訟，原請求被告給
    付新台幣（下同）790,240元及利息。嗣於訴狀送達後，減
    縮為78萬元及利息（見本院卷第59頁）。經核上開原告就請
    求金額所為訴之變更，核屬減縮應受判決事項之聲明，依上
    開規定，應予准許。
貳、實體方面： 　　
一、原告主張：被告於民國110年2月21日16時55分許，因在臺南
    市○○區○○路0段000巷00號原告住處前抽菸乙事，而與原告起
    口角衝突，被告竟基於公然侮辱之犯意，在上址之不特定人
    得以共見共聞之公開場所，以「幹你娘機掰」、「幹」（按
    均臺語）等語，辱罵原告。現場經查至少有14人在場，對於
    原告人格與社會評價造成相當廣泛程序之貶損。查被告共罵
    「幹你娘機掰」、「幹」共6字，現場14人，每字以1萬元計
    算，被告以侵權行為損害賠償請求權，應賠償原告78萬元之
    慰撫金（計算式：10,000×6×14＝780,000）。爰聲明：被告
    應給付原告78萬元，及自起訴狀繕本送達翌日起至清償日止
    按年利率百分之五計算之息；前項判決請准供擔保宣告假執
    行。
二、被告則以：被告在上開時地只有罵「幹你娘機掰」一句而已
    ，那天在場有陳建華、蕭長河、蔡忠賢及兩造共五個人，還
    有五六個路過的人，怎麼知道被告是在罵原告，是原告自己
    對號入座，原告請求為無理由。並聲明：原告之訴駁回。
三、得心證之理由：
（一）原告主張被告於上揭時、地辱罵原告「幹你娘機掰」之事
      實，業經本院以110年度簡字第3110號刑事案件判決認定
      被告犯公然侮辱罪，處拘役30日，如易科罰金，以1,000 
      元折算1日確定在案，有該刑事簡易判決可證（見本院卷
      第19至21頁），並經本院調閱上開偵審執行卷宗核閱無誤
      。雖原告主張被告除辱罵原告「幹你娘機掰」之外，另有
      罵「幹」，被告則抗辯雖然有罵「幹你娘機掰」，但不能
      證明是針對原告云云。然查，兩造係因被告在原告住處前
      抽菸乙事而起口角衝突，被告之上開「幹你娘機掰」言詞
      自係針對原告為之；又被告辱罵原告之言詞除「幹你娘機
      掰」之外，並無「幹」等字眼，此有臺灣臺南地方檢察署
      檢察官勘驗筆錄可按（見110年度偵字第18974號偵查卷第
      67-69頁），原告之上開主張及被告之抗辯均無可採。是
      被告在上開時、地辱罵原告「幹你娘機掰」之事實，應堪
      認定
（二）按因故意或過失，不法侵害他人之權利者，負損害賠償責
      任；不法侵害他人之身體、健康、名譽、自由、信用、隱
      私、貞操，或不法侵害其他人格法益而情節重大者，被害
      人雖非財產上之損害，亦得請求賠償相當之金額。其名譽
      被侵害者，並得請求回復名譽之適當處分。民法第184條
      第1項前段、第195條第1項規定甚明。又名譽權之侵害非
      即與刑法之誹謗罪相同，名譽為人格之社會評價，名譽有
      無受損害，應以社會上對個人評價是否貶損作為判斷之依
      據，苟其行為足以使他人在社會上之評價受到貶損，其行
      為不以廣佈於社會為必要，僅使第三人知悉其事，亦足當
      之（最高法院90年台上字第646號判決意旨參照）。經查
      ，本件被告以前揭話語在巷弄之公共場所辱罵原告，依通
      常社會觀念，一般人均認係為粗俗不堪以使人難堪為目的
      之言語，足以使個人在社會上所保持之人格及地位，達貶
      損評價之程度，是被告前揭行為，確已不法侵害原告之名
      譽，而應對原告負故意侵權行為責任。原告主張其因被告
      之公然侮辱之行為而受有不法損害，依首揭法文規定，請
      求非財產上之損害賠償，即屬於法有據。
（三）復按名譽被侵害者，關於非財產上之損害，加害人雖負賠
      償責任，但以相當之金額為限，所謂相當，自應以實際加
      害情形與其名譽影響是否重大，及被害者之身分地位與加
      害人經濟狀況等關係定之（最高法院47年度台上字第1221
      號判決參照）。而「慰藉金之賠償須以人格權遭遇侵害，
      使精神上受有痛苦為必要，其核給之標準固與財產上損害
      之計算不同，然非不可斟酌雙方身分資力與加害程度，及
      其他各種情形核定相當之數額。」最高法院著有51年度台
      上字第223號判決意旨可資參照。查原告大學畢業，每月
      薪資2、3萬餘元，109年所得4筆，名下無財產；被告國中
      畢業，月收入不穩定，109年所得8筆，有財產12筆，此經
      兩造各自陳明在卷，並有本院依職權調閱兩造之稅務電子
      閘門財產所得調件明細（見本院卷第29-51頁，第60、61
      頁）可資佐憑。本院爰審酌本件事發經過、案發地點、兩
      造社會地位、經濟情況，以及被告加害行為對原告造成之
      實際損害之程度等一切情狀，認原告因名譽受侵害，其得
      請求被告侵害其名譽權賠償之非財產上損害，應以20,000
      元為適當；逾此數額之賠償請求，即無理由，應予駁回。
（四）又給付無確定期限者，債務人於債權人得請求給付時，經
      其催告而未為給付，自受催告時起，負遲延責任；其經債
      權人起訴而送達訴狀，或依督促程序送達支付命令，或為
      其他相類之行為者，與催告有同一之效力；遲延之債務，
      以支付金錢為標的者，債權人得請求依法定利率計算之遲
      延利息；應付利息之債務，其利率未經約定，亦無法律可
      據者，週年利率為百分之5，民法第229條第2項、第233條
      第1項前段、第203條分別定有明文。本件原告對被告之侵
      權行為損害賠償債權，核屬無確定期限之給付，經原告提
      起本件訴訟，該起訴狀繕本已於111年1月3日送達被告，
      惟被告迄未給付，則原告請求被告給付自起訴狀繕本送達
      之翌日即111年1月4日起至清償日止，按週年利率百分之5
      計算之利息，亦屬有據。　　　
四、綜上所述，原告主張被告上開公然侮辱之行為，致使其名譽
    受有損害，而本於侵權行為之法律關係，請求被告賠償其精
    神慰撫金20,000元及自111年1月4日起至清償日止之法定遲
    延利息，為有理由，應予准許；其超逾此部分之請求，尚屬
    無據，應予駁回。
五、本件原告勝訴部分，係依民事訴訟法第427條第1項規定適用
    簡易程序之訴訟，所為被告敗訴之判決，依同法第389條第1
    項第3款規定，應依職權宣告假執行，原告雖陳明願供擔保
    聲請准為假執行，惟該聲請自僅係促請職權發動，不另為准
    駁之諭知。原告敗訴部分，假執行之聲請失所依附，應予駁
    回。
六、本件判決基礎已臻明確，兩造其餘攻擊防禦方法及訴訟資料
    經本院審酌後，核與判決不生影響，無逐一論駁之必要，併
    此敘明。
七、據上論結：本件原告之訴，為一部有理由，一部無理由，爰
    依民事訴訟法第436條第2項、第79條、第389條第1項第3款
    ，判決如主文。　　　
中　　華　　民　　國　　111 　年　　5 　　月　　19　　日
                  台南簡易庭  法　官  張麗娟
以上為正本係照原本作成。
如對本判決上訴，須於判決送達後20日內向本院提出上訴狀（須
附繕本）。
中　　華　　民　　國　　111 　年　　5 　　月　　19　　日
                              書記官  高培馨